臺灣高等法院高雄分院民事判決
110年度上字第79號
上  訴  人  許哲綱  
訴訟代理人  王正宏律師
被上訴人    陳育民  
訴訟代理人  施正欽律師
上列當事人間請求確認本票債權不存在事件，上訴人對於中華民
國110年2月5日臺灣高雄地方法院108年度雄訴字第31號第一審判
決提起上訴，本院於111年10月25日言詞辯論終結，判決如下：
    主  文
上訴駁回。
第二審訴訟費用由上訴人負擔。
    事實及理由
一、被上訴人主張：上訴人持如附表編號3、4本票（下稱系爭本
    票）聲請原法院核發108年司票字第1462號本票裁定（下稱
    系爭本票裁定），並以之為執行名義聲請強制執行，經執行
    法院以108年度司執字第38408號強制執行事件（下稱系爭執
    行事件）受理。然該本票係被上訴人於民國104年7月間介紹
    上訴人投資訴外人許○○所經營民間放款業務，上訴人於委託
    被上訴人將款項轉交予許○○時，要求被上訴人簽立為憑，兩
    造間並無消費借貸關係存在。爰依民事訴訟法第247 條、強
    制執行法第14條第2項、民法第179條規定，提起本件訴訟。
    並聲明：㈠確認上訴人所持有之系爭本票債權不存在。㈡上訴
    人應將本票返還被上訴人。㈢系爭執行事件執行程序（下稱
    系爭執行程序）應予撤銷。
二、上訴人則以：被上訴人自104 年7 月起陸續向上訴人借貸新
    臺幣（下同）750 萬元，簽發如附表所示本票為擔保，應負
    票據責任。被上訴人復於106 年8 月8 日、9日再借款200 
    萬元、50萬元，合計借款數額為1,000 萬元，被上訴人再放
    款予許○○賺取利差，非代上訴人轉交款項。被上訴人於107 
    年4 月26日、5月20日、8月25日、10月8日依序清償200 萬
    元、50萬元、50萬元、100 萬元，嗣於107 年11月8 日再借
    款50萬元，尚積欠上訴人650 萬元等語，資為抗辯。
三、原審判決被上訴人全部勝訴。上訴人不服，提起上訴，上訴
    聲明：㈠原判決廢棄。㈡被上訴人在第一審之訴駁回。被上訴
    人答辯聲明：上訴駁回。
四、兩造不爭執之事項：
  ㈠被上訴人簽發如附表所示本票予上訴人，兩造為直接前後手
    ，上訴人以系爭本票聲請原法院核發本票裁定准許強制執行
    ，並經執行法院執行中。
  ㈡上訴人於104 年7 月29日、11月13日、12月10日分交付100 
    萬元、100 萬元、45萬1,000 元；另於105 年5 月3 日、8
    月11日分交付246 萬2,500 元、250 萬元；復於106 年8 月
    8 日、同月9日分交付200 萬元、50萬元，後於107 年11月8
     日再交付50萬元予被上訴人。
  ㈢兩造為高中同學，認識20年以上且均任職於台灣積體電路製
    造股份有限公司（下稱台積電公司）同部門。
  ㈣許○○為訴外人鑫鴻精密科技股份有限公司（下稱鑫鴻公司）
    之法定代理人，鑫鴻公司為台積電公司供應商。
  ㈤許○○簽發面額合計5,500萬元之3 紙本票予被上訴人，經被上
    訴人持向臺灣台南地方法院（下稱台南地院）聲請108 年度
    司票字第465 號本票裁定獲准在案。
  ㈥上訴人簽立委託書委託被上訴人至臺南市調查局控告許○○重
    大經濟犯罪案。
  ㈦被上訴人因許○○積欠款項遂與上訴人、訴外人周○、陳○○（後
    加入林○○）成立「團結自救會」LINE對話群組，共同商討向
    許○○追討款項，兩造均為「團結自救會」LINE群組之成員。
五、被上訴人主張其簽發如附表所示本票予上訴人，兩造為直接
    前後手，上訴人聲請本票裁定，後持之聲請強制執行等情，
    均不爭執，並有本票裁定（雄簡卷第13頁）及執行事件卷（
    外放卷）附卷足稽，可信為真。被上訴人主張兩造間並無消
    費借貸關係存在，上訴人所交付款項係為投資許○○所營民間
    放款業務，借款人應為許○○一情，則為上訴人所否認，並以
    前開情詞置辯。是兩造爭執重點為：兩造間是否存有消費借
    貸關係？被上訴人主張系爭本票債權不存在，並請求上訴人
    返還本票及撤銷系爭執行程序，是否有據？
　㈠按票據乃文義證券及無因證券，票據上之權利義務悉依票上
　　所載文義定之，與其基礎之原因關係各自獨立，票據上權利
    之行使不以其原因關係存在為前提。執票人行使票據上權利
    ，就其基礎之原因關係確係有效存在不負舉證責任。倘票據
  　債務人以自己與執票人間所存抗辯事由對抗執票人，依票據
    法第13條規定觀之，固非法所不許，惟應先由票據債務人就
    該抗辯事由負主張及舉證之責。必待票據基礎之原因關係確
    立後，法院就此項原因關係進行實體審理時，當事人就該原
    因關係之成立及消滅等事項有所爭執，方適用各該法律關係
    之舉證責任分配原則（最高法院110年度台上字第3029號判
    決意旨參照）。如前所論，系爭本票為被上訴人簽發後交付
    上訴人，兩造為直接前後手，被上訴人主張簽發本票原因關
    係為上訴人委託其將款項轉交許○○，本票僅為收受憑據，與
    消費借貸無涉，即提出本票原因關係不存在之抗辯，然為上
    訴人所否認，並謂該本票確為擔保兩造間消費借貸關係。顯
    見兩造就本票原因關係互有爭執，揆諸最高法院上開判決意
    旨，應由票據債務人即上訴人先行舉證證明兩造不存在消費
    借貸關係；後由上訴人再就其所主張之本票基礎法律關係乃
    兩造消費借貸關係之積極事實負舉證之責。茲查：
　⒈上訴人於104 年7 月29日、11月13日、12月10日分交付100 
    萬元、100 萬元、45萬1,000 元；另於105 年5 月3 日、8
    月11日交付246 萬2,500 元、250 萬元；復於106 年8月8 
    日、同月9日交付200 萬元、50萬元，後於107 年11月8日再
    交付50萬元予被上訴人等情，為兩造所不爭執，堪認被上訴
    人確曾收受該款項。又被上訴人主張其收受前開款項後，轉
    交予許○○，許○○並簽發合計5,500萬元本票3紙，嗣經被上訴
    人持之聲請本票裁定一節，亦為被上訴人所不爭執，並有被
    上訴人提出台南地院本票裁定及本票為證（雄簡卷字第14至
    15頁），亦足認上訴人將款項交予被上訴人後，被上訴人再
    交予許○○。
　⒉又兩造為高中同學，並同任職於台積電公司，被上訴人主張
    其於104年7月間介紹上訴人投資許○○所經營民間放款業務，
    上訴人所交付款項係為投資許○○等語，係以上訴人所不爭執
    其內容真正之兩造LINE通訊軟體對話內容為證（原審卷二第
    4至53頁），經參酌兩造LINE通訊軟體對話內容略下（依次
    稱兩造LINE對話下開編號）：
　  ⑴106年8月22日：
　　　上訴人傳「賴不掉的本票」網址予被上訴人，並告知被上
      訴人：「我們要了解一下這個東西（即上開『賴不掉的本
      票』），獅子（即許○○，下同）一出包，『我們』要能馬上
      動作，減少損失，有備無患，到時要跑法院要能快速反應
      」等語（原審卷二第137頁）。
  　⑵106年12月12日：
　　　被上訴人：「獅子真的有問題，今天本來說好要給我錢，
      結果見面才說對不起」，上訴人：「所以沒拿？」，被上
      訴人：「對」，上訴人：「好恐佈」，被上訴人：「我被
      他磨到沒耐性了，我覺得他在試探我的底線，從上個月拖
      到這個月，今天本來還想拖到月底，我還給他看，我的存
      摺只剩下62000元，他才改說：我去把今天出去的拿回來
      ，媽的我多早就已經跟他確認再確認，今天還把我的錢拿
      去放款」，上訴人：「你都有跟他拿票吧」，被上訴人：
      「有什麼用」，上訴人：「有拉，他不是沒資產」，被上
      訴人：「他就只會跟我說對不起，怎麼辦」等語（原審卷
      二第138頁）。
　  ⑶106年12月某日：
　　　上訴人：「今天錢拿到了嗎」，被上訴人：「沒有，他要
      拖到下周三，他還是說抱歉，我想他原本就想拖到月底」
      ，上訴人：「那你就他算利息的利息」，被上訴人：「我
      跟他說，很多人在跟我抱怨」，上訴人：「甚麼原因啊」
      ，被上訴人傳「他叫我去擋，他就說下包廠商delay」，
      上訴人：「感覺在搪塞，我也很緊…他這筆錢讓我鬆很多
      」等語（原審卷二第140頁）。
  　⑷107年5月15日：
　　　被上訴人傳送自許○○處所拿到現金照片予上訴人，並告知
      ：「拿到了，星期一給你」，上訴人：「匯給我就好，鬆
      一口氣」等語（原審卷二第145頁）。
　  ⑸107年6月22日：
　　　被上訴人：「不知道要不要跟他老婆說，我每個月幫自己
      /你們要錢要得好累」，上訴人：「獅子怎麼說」、「下
      次我提一直慢的話要把錢拿回來，分紅快下來拉，慢這麼
      久真的有問題」，被上訴人：「上次你沒有把握機會push
      」，上訴人：「下次去找他」，被上訴人：「我覺得你自
      己打電話給他吧，他不接我電話了，他會接JASON（即周○
      ），上訴人：「JASON怎麼說」，被上訴人：「JASON有跟
      他說：○○壓力很大」，上訴人：「下禮拜我打給他」，被
      上訴人：「我覺得你明天打給他吧」，上訴人：「很少找
      他，一找他就是要錢感覺怪」，被上訴人傳「你錯了，他
      到現在都還沒有給我半毛錢，你身為債主一句話都沒吭聲
      ，他都優先把錢給別人，我們永遠排在最後，很簡單，我
      直接跟你說你750萬元沒了，以後也不會有利息給你了，
      看你急不急，你自己決定吧」等語（原審卷二第147頁）
      。
　  ⑹107年6月23日：
　　　上訴人：「電話給我」，被上訴人將許○○電話號碼傳給上
      訴人後，並告知「你打電話給他講四個重點，⒈質疑他是
      否有拿錢給我⒉了解他的狀況⒊說明你的壓力⒋說明我的壓
      力（我需要面對更多債主）」等語（原審卷二第149頁）
      。
　  ⑺107年10月30日：
　　　被上訴人：「又不接電話，請問一下兄弟，我們該怎麼辦
      」等語（原審卷二第154頁）。
　　⑻107年11月18日、19日：
　　　被上訴人：「對了他剛剛跟我通電話，也提到這個月沒有
      利息可以給我」，並傳送被上訴人與許○○LINE對話內容與
      上訴人（原審卷二第159頁），上訴人於翌日（即11月19
      日）回以：「欸…快準備著陸」等語（原審卷二第160頁）
      。
　  ⑼107年11月27日：
　　　被上訴人：「我跟余校長聊了40分鐘，他叫我們要有心理
      準備，獅子要跑路了，今天獅子跑去跟他借錢後，手機就
      關機了」，上訴人：「獅子不是說他要你找，倒了就重傷
      害，很慘，明天趕快 CALL他，少650我也是頭皮發麻」，
      被上訴人：「他已經關機了」等語（原審卷二第162頁）
      。
　  ⑽107年12月4日：
　　　被上訴人：「就是給了這些人利息才沒有錢給我們」，上
      訴人：「打不通，沒接電話」，被上訴人並告知已自許○○
      處拿到本票，上訴人：「我之前拿錢給你，也跟你拿票，
      叫你要跟獅子要，現在才覺得重要，他會開給你，代表他
      坦蕩蕩，準備要倒你帳是絕對不會簽的，票的重要性現在
      你才在GOOGLE」，被上訴人：「好像還需要借據才完整」
      ，上訴人：「本票就無敵」等語（原審卷二第176至178頁
      ）。
  　⑾107年12月5日：
　　　上訴人：「被獅子弄死」，被上訴人：「換你傳簡訊給獅
      子，把劇本說一次」，上訴人：「他都咬跟我借錢了，我
      跟他哭窮有用嗎，真的很傷，等於利息都白收了，要睡了
      還要寫劇本，我寫不出來可憐的感覺，我太正面了」等語
      （原審卷二第182頁）。　
　　⑿107年12月17日：
　　　被上訴人：「我們把錢放在這種人身上」，上訴人：「錢
      在獅子手上誰管得著」，被上訴人：「不透明」，上訴人
      ：「確定他手上有錢然後跟他要錢，他本來就不用對你透
      明，你好加在有拿到本票，要不然一無所有，我之前跟你
      說如果我是獅子，本票我是不會簽的，他會簽所以我覺得
      還好」，被上訴人：「你比獅子更可怕」，上訴人傳「本
      來錢出去就要拿票回來當收據，要不然都拿現金哪來的憑
      證，拿票才會心安，也是合情合理」等語（原審卷二第18
      9頁）。　
　　⒀107年12月20日：
　　　上訴人：「把本金跟20%利息拿到就好，一直灌利息自爽
      而已，甚至把目前本票金額拿一拿就可以，不用秤斤算兩
      」，被上訴人：「本票金額5500萬元（傳送兩造不爭執事
      項㈤本票照片予上訴人），你有看清楚法律訴訟規定嗎？5
      5萬元是給法院，你覺得把我們四個人拉在一起聊會不會
      比較好，一個聊天群，最近要開始打仗了」，上訴人：「
      先申請假扣押不動產就可以，沒有沒立即還款無所謂，有
      不動產就安全了，也不用協調就是不讓步，不還把不動產
      全部法拍掉，他沒錢是他的事，你讓他脫產就變成你要擔
      這種壓力，你倒臺或獅子倒臺，二選一」等語（原審卷二
      第197頁）。
　　⒁108年2月11日：
　　　上訴人：「什麼都不做到最後什麼都拿不到，他應該是倒
      台了，脫產前最好先動作，連帶你也倒臺台」，被上訴人
      ：「可是我們又搶不過銀行」，上訴人：「所以都不動」
      ，被上訴人：「不是不動，只是何時動」，上訴人：「所
      有債務會轉到你頭上有想過嗎」等語（原審卷二第210頁
      ）。
　　⒂108年2月13日：
　　　上訴人：「我剛跟JASON談可不可以拿下他的公司…」，被
      上訴人：「到群組聊（即兩造不爭執事項㈦所示『團結自救
      會』）」、「照投資比例分」，上訴人：「要做再談，成
      功大家分，失敗又到你頭上」等語（原審卷二第212頁）
      。
　　⒃108年2月17日：
　　　被上訴人：「幫你20年，滑倒一次怪20年，有本事350萬
      退給我，再來罵我」，上訴人：「幫我20年也太膨脹了，
      我來台積才8年，結果論是失敗…」、「擔這麼多錢，你就
      有擔守門員的責任，所以我之前就問過你幹嘛這麼熱心幫
      大家，安全下庄你的確是我們這群人大恩人，可是現在失
      敗了，大家想的是你把獅子這個惡魔推給大家全部進地獄
      」，被上訴人：「你2014年放500萬元已經回本、2016年
      放500萬元也回來360萬元，加上我給你的350萬元，嚴格
      來說我幫你賺錢」，上訴人：「沒回本，我昨天重算」，
      被上訴人：「隨便你說」，上訴人：「你跟我要50萬元得
      那種說法，我不能接受，說什麼那是別人的錢，雖然知道
      當初你是好意，現在遇到事情的解決方法邏輯，我不能苟
      同」等語（原審卷二第214頁）。
　　⒄108年2月21日：
　　　被上訴人：「你委託我把錢拿給獅子，我一元也沒有給你
      賺，你的債主是他，不是我，我沒有理由給你我自己的錢
      」、上訴人：「我拿你的票就是你的債主」，被上訴人：
      「我沒有拿你的錢、錢是給獅子，你委託我拿給他，你也
      知道了」，上訴人：「你有賺價差，獅子給你三分你給我
      二分」，被上訴人：「我一元都沒有賺」，上訴人：「你
      沒跟獅子拿票就是你的疏失，我對你，你對獅子」，被上
      訴人：「你可以去問JASON、陳○○，他們比你早放，他們
      也是這樣，我有跟你說過有風險，你自己判斷」等語（原
      審卷二第216頁）。
　　⒅108年2月22日：上訴人：「我不會拿票亂弄不要擔心我，
      我只是生氣亂講話，票本來就沒什麼用，104年到105年6
      月沒資料」，被上訴人：「可能之前都是拿現金，還記得
      有一段時間我都是拿現金嗎？」，上訴人：「一開始是1.
      5分欸，我結算完是623萬元，加350萬元是973萬」等語（
      原審卷二第216至217頁）。　
　  依據兩造LINE對話編號⑶、⑷、⑸、⑹、⑻、⑽、⑾至⒃內容，足認
    上訴人將款項交予被上訴人，係基於委託被上訴人轉交予許
    ○○以賺取利息之意，並由被上訴人轉交許○○所給付利息予上
    訴人，此依上訴人於編號⑶對話內容，明確表示許○○所給付
    利息對其經濟幫助很大可明；另依據上訴人於編號⑴、⑽、⑾
    至⒀對話內容，告知被上訴人需要求許○○簽立兩造不爭執事
    項㈤所示本票，以防備許○○日後無法續付利息時，便於其等
    採取相關法律措施；上訴人並於編號⒄對話中告知被上訴人
    ，不會拿自被上訴人處所取得之本票為法律行為，要被上訴
    人放心；兩造復於編號⑴、⑵、⑸、⑺、⑻、⑼、⑽、⑿、⒀對話內
    容，就許○○拖延利息給付一事商議對策，被上訴人於編號⑸
    對話中，要求改由上訴人向許○○催討利息，並獲上訴人同意
    ，進於編號⑹對話中，自被上訴人處取得許○○電話，被上訴
    人並要求上訴人向許○○表達意見；兩造後於編號⒃對話，就
    投資許○○失利一事相互指責，被上訴人並告知上訴人其已自
    許○○所交付利息回本，上訴人並於編號⒅告知被上訴人已獲
    取973萬元等情。是此，經相互勾稽兩造上揭對話內容，可
    以認定上訴人將款項交予被上訴人，確係基於投資（借貸）
    許○○，並委託被上訴人轉交許○○，自許○○處獲取利息牟利之
    意。
  ⒊再上訴人簽立委託書委託被上訴人至臺南市調查局控告許○○
    重大經濟犯罪案，兩造並與陳○○、周○（後加入林○○）成立
    「團結自救會」LINE對話群組，共同商議向許○○追討未償款
    項等情，亦為兩造所不爭執，並有「團結自救會」LINE通訊
    軟體對話內容在卷可憑（原審卷一第227至333頁）。觀諸被
    上訴人於該群組中告知其持許○○所簽發如不爭執事項㈤所示
    本票，向台南地院聲請本票裁定獲准在案，據此要求上訴人
    、陳○○、周○各給付本票裁定申請費1,000元（原審卷一第22
    7至229頁）。此外，復依上訴人與林○○於108年2月16日於「
    團結自救會」群組對話內容：「上訴人：你（林○○）跟他（
    許○○）是多年兄弟都敢弄了，何況我們這些金主。」（原審
    卷二第279頁）、「上訴人：事情爆發後，有看過什麼債主
    來討債嗎或獅子說有甚麼財務壓力嗎？林○○：有、被利息壓
    死。上訴人：誰的利息。林○○：應該每一組借的，都有算他
    利息。多或少。上訴人：我們只是民間利3%，沒多拿，他給
    ○○的說法是拿錢放款賺價差」等語（原審卷二第284頁）、
    「林○○：（許○○）最後一定是家人出來擺平啦！上訴人：就
    還好我是金主，如果被他討債肯定是GG。林○○：金主就乖乖
    的就好。上訴人：沒錯…想當初他還跟我（我也姓許）說，
    我們姓許都喜歡放款。林○○：你們是壓倒許的稻草。上訴人
    ：喜歡放款但不倒人家債，我們才3%無抵押物ㄟ，純粹靠信
    用借他錢，有些才2%，剛開始才借2%」（原審卷二第295至2
    96頁）、「上訴人：所以借獅子沒有抵押物的債權算是對他
    很有信心，要經營他的公司才放款出去，他完全把○○洗腦。
    林○○：很相信他（許○○）了。許○○到後來就變賴皮，因為你
    們放款給許，許再去放，等同金主。上訴人：對阿，那知道
    獅子不爭氣，只想旁門左道」等語（原審卷二第295至299頁
    ），依上訴人上開對話內容，上訴人已明確承認投資放款予
    許○○，賺取利息，為許○○金主。
　⒋再參酌證人周○於原審結證：我經由被上訴人介紹認識許○○，
    後來被上訴人說許○○要擴大事業要找投資人來投資，我評估
    後有參與投資，每個月月底就會分紅，分紅金額是投資款的
    2%至3%，分紅都是給現金，有時候是許○○交付，有時候是被
    上訴人轉交給我，我知道許○○給被上訴人利率也是這數字，
    我有聽被上訴人說上訴人有投資；後來許○○跑路，我有跟上
    訴人說投資本來就有風險，經過自己評估後才決定要投資，
    不是被逼迫的，事後想辦法解決，大家都是朋友也都是受害
    者，不要傷感情。(上訴人在與你聯絡的時候，有告知被上
    訴人有簽發本票的事嗎？)有，上訴人把錢拿給被上訴人，
    被上訴人簽發本票是拿錢的依據，上訴人知道最後錢是到許
    ○○手上，上訴人說他錢就是拿給被上訴人，就是要被上訴人
    負責，我就跟上訴人說，我們都是被害者，上訴人為什麼要
    一直咬著被上訴人等語（原審卷一第208至212頁），核與證
    人陳○○所陳證：被上訴人找我去投資許○○的鑫鴻公司，有分
    紅要看許○○的投資狀況來確定紅利是用2%或3%計算，我在認
    識上訴人的飯局中，有提到上訴人也有投資許○○，兩造都說
    有投資，但金錢多少沒有印象，我投資許○○每月分紅，都是
    被上訴人拿給我的，幾乎都有按月給我等語相符（原審卷一
    第128至134頁），故依前開證人所述，被上訴人主張上訴人
    出借款項之對象為許○○，其所簽發如附表所示之本票僅為收
    款憑據乙情，信屬有據。
　⒌綜上，衡諸上開證據所示，被上訴人主張其確係介紹上訴人
    參與投資許○○，上訴人將款項委託被上訴人轉交許○○，被上
    訴人所簽發如附表所示之本票單純為收款憑據，兩造間並無
    消費借貸關係存在，堪以採信。
  ㈡承上所述，依據上訴人前開舉證已證明兩造不存在消費借貸
    關係。上訴人雖抗辯兩造就本票原因關係確存有消費借貸關
    係，就此所提出舉證，係以兩造LINE通訊軟體之對話內容（
    即下述通話內容㈠至㈤）、被上訴人匯款備註欄均加註「利息
    」、「還款」云云。但查：
  ⒈就上訴人所執兩造LINE通訊軟體之對話內容：
  　⑴被上訴人雖於107年12月2日稱：「…一個壞消息，在她(即
      被上訴人太太)逼問下我已經跟她坦白我跟朋友/同事借35
      00萬，我自己用房子貸款1400萬，還有615萬利息沒有拿
      到…如何？」等語（即通話內容㈠，原審卷二第172頁），
      然被上訴人為前開內容前，係與上訴人商議如何向許○催
      討利息，上訴人告知：「跟他只能用軟的，你用硬的他會
      直接斷線，就說要一起度過寒冬，也要讓你安心，信心能
      夠堅強」等語，被上訴人繼以：「電話中我會說以下『劇
      本』…」即上訴人所稱通話內容㈠（原審卷二第167至171頁
      ），上訴人逕執通話內容㈠，辯稱兩造有借貸合意，尚非
      可取。
　  ⑵被上訴人固於107年12月5日稱：「…如果真要害你（即許○○
      ），我就不會跑兩趟高雄岳母家跟老婆爭吵到岳母來勸，
      沒有必要跟同事借錢…今天我睡前傳給他這個好嗎？」等
      語（即通話內容㈡，原審卷二第184頁），然參諸被上訴人
      於傳送通話內容㈡前，即告知上訴人：「今天晚上是否要
      傳個簡訊表示一下，要『演』就要把他演完」，被上訴人回
      以：「要傳什麼，他（許○○）都沒回我我一直傳，怪怪的
      」，被上訴人即傳通話內容㈡，經上訴人回以「OK」 後，
      被上訴人以：「我以為你會說，你很會演」，上訴人則回
      以：「本來要說矯情」等語（原審卷二第184頁），顯認
      被上訴人所為通話內容㈡，亦為兩造商議如何向許○催討利
      息而來，上訴人摭拾其中片段內容，亦非足取。
  　⑶被上訴人另於107年12月29日稱：「我回想：我拿兩間房去
      壓，跟朋友借，總共5千萬給你投資，你現在跟我說一毛
      錢都沒辦法給，你知道我的壓力有多大嗎？我要怎麼面對
      朋友、家人？」等語（即通話內容㈢，原審卷二第193頁）
      云云，然被上訴人於傳送通話內容㈢時，亦告知上訴人「
      他對我不仁，我只好對他不義…」，上訴人則回以：「照
      表操課拉」等語（原審卷二第193至194頁），亦認通話內
      容㈢乃兩造商議如何向許○○取回款項，仍不足為兩造借貸
      合意之舉證。
  　⑷被上訴人再於108年1月1日稱：「我想回他：我想你誤會大
      了，我抵押房子跟銀行貸款，跟朋友借錢放在你這裡…」
      等語（即通話內容㈣，原審卷二第193頁）、於108年1月17
      日稱：「我利息發不出來，被同事嗆聲，要把事情鬧大，
      你利息也拖5個月沒給了，…我戶頭只剩6萬，能借錢的人
      我都已經借光了…這樣回如何？」等語(即通話內容㈤原審
      卷二第203頁），該對話內容均仍為兩造商議如何向許○○
      取回投資款項，特意所傳對話內容，猶不足以認定與兩造
      間借貸何關。
　　⑸從而，依上訴人所執通話內容㈠至㈤，均僅擷取其中片段，
      故意曲解被上訴人為前開通話內容之緣由，復與本院前所
      認定兩造自106年8月至108年2月22日止LINE通訊軟體對話
      內容，及上訴人與林○○於108年2月16日「團結自救會」LI
      NE群組對話內容相悖，上訴人此一舉證，自非可採。
　⒉依上訴人所提出之中國信託商業銀行帳戶明細所載，雖可認
    被上訴人自104年9月起至107年4月，均以「利息」、「還款
    」名義匯款予上訴人（雄簡卷第156至169頁），然本諸兩造
    LINE對話編號⑵、⑶、⑷、⑸、⑻、⑾、⒀、⒃、⒄內容所載，上訴
    人以明知被上訴人所交付予己之款項源自許○○，並為許○○所
    給付投資款之利息（紅利）、還款甚明，難僅以上開註記，
    反認兩造有消費借貸關係。上訴人以被上訴人以「利息」、
    「還款」為名義匯款，遽謂兩造有消費借貸合意云云，委無
    可取。
　⒊至於上訴人確於107年11月8日交付50萬元與被上訴人，為被
    上訴人所不爭執（即兩造不爭執事項㈡所載），然被上訴人
    否認該款項係基於消費借貸所交付。而依兩造於108年2月17
    日LINE通訊對話內容，兩造先為上開LINE對話⒄所載內容後
    ，上訴人再以：「你跟我要50那種說法，我不能接受，說什
    麼那是別人的錢」，被上訴人回以：「算了吧，我已經看清
    楚了」等語（原審卷二第214頁），足證上訴人所交付50萬
    元難認係基於消費借貸之意所交付。
　⒋從而，依上訴人上開舉證，均無法證明兩造間確實達成借貸
    之意思合致及被上訴人簽發本票之原因關係源於兩造消費借
    貸而來，上訴人主張本票之原因關係係金錢消費借貸，被上
    訴人尚未清償，債之關係仍存在，即非可取。
  ㈢被上訴人主張系爭本票債權不存在，並請求上訴人返還本票
    及撤銷執行程序，是否有據？
  ⒈末按執行名義成立後，如有消滅或妨礙債權人請求之事由發
    生，債務人得於強制執行程序終結前，向執行法院對債權人
    提起異議之訴；執行名義無確定判決同一之效力者，於執行
    名義成立前，如有債權不成立或消滅或妨礙債權人請求之事
    由發生，債務人亦得於強制執行程序終結前提起異議之訴。
　　強制執行法第14條第1 項前段、第2項有明文。又本票執票
    人依票據法第123 條規定，聲請法院裁定許可對發票人強制
    執行，係屬非訟事件，此項裁定，並無確定實體上法律關係
    存否之實質確定力，自非屬與確定判決有同一效力之執行名
    義。
　⒉系爭本票雖係被上訴人所出具，而承前如述，被上訴人簽發
    本票原因關係並非基於兩造間消費借貸關係而來，系爭本票
    之基礎原因關係並不存在，被上訴人請求確認上訴人所持有
    之系爭本票債權不存在，即屬有據，且有受確認判決之法律
    上利益。又因上訴人持本票聲請裁定後，對被上訴人財產進
    行強制執行，被上訴人於執行程序終結前，對不具有實質確
    定力之本票裁定提起本件訴訟，系爭本票所擔保消費借貸債
    權既不存在，則被上訴人請求確認上訴人持有系爭本票對被
    上訴人之本票權利不存在，並請求上訴人返還本票，暨訴請
    撤銷系爭執行程序，均屬有據。
六、綜上所述，被上訴人請求確認上訴人持有之系爭本票對被上
    訴人之本票債權不存在，並以此訴請上訴人應返還系爭本票
    ，及撤銷系爭執行程序，自屬有據，應予准許。原審為被上
    訴人勝訴之判決，核無違誤。上訴論旨猶指摘原判決不當，
    求予廢棄改判，為無理由，應駁回上訴。
七、本件事證已臻明確，兩造其餘攻擊防禦方法及未經援用之證
    據，經審酌後核與判決結果不生影響，爰不一一論述，附此
    敘明。
八、據上論結，本件上訴為無理由，判決如主文。
中　　華　　民　　國　　111 　年　　11　　月　　15　　日
　　　　　　　　　民事第三庭  　
                        審判長法　官  許明進
                              法  官  周佳佩　　　　　　
　　　　　　　　　　　        法　官　張維君
以上正本證明與原本無異。
上訴人如對本判決上訴，須於判決送達後20日內向本院提出上訴
狀，其未表明上訴理由者，應於上訴後20日內向本院提出上訴理
由書（均須按他造當事人之人數附繕本）。上訴時應提出委任律
師或具有律師資格之人之委任狀，並依附註條文規定辦理。如委
任律師提起上訴者，應一併繳納上訴審裁判費。
中　　華　　民　　國　　111 　年　　11　　月　　15　　日
                               書記官  林秀珍
附註：
民事訴訟法第466條之1：
對於第二審判決上訴，上訴人應委任律師為訴訟代理人，但上訴
人或其法定代理人具有律師資格者，不在此限。
上訴人之配偶、三親等內之血親、二親等內之姻親，或上訴人為
法人、中央或地方機關時，其所屬專任人員具有律師資格並經法
院認適當者，亦得為第三審訴訟代理人。
第1項但書及第2項情形，應於提起上訴或委任時釋明之。　　　


本票附表：      編號 發   票   日 票  面  金  額 （新  臺  幣） 到   期   日 票據號碼 備考  1 104 年7 月29日    100萬元 無 CH453153   2 104 年11月13日    150萬元 無 CH453154   3 105 年5 月3 日    250萬元 無 CH453159   4 105 年8 月11日    250萬元 無 CH453160